【裁判字號】    89,家上,51
【裁判日期】    890815
【裁判案由】    離婚
【裁判全文】
臺灣高等法院臺中分院民事判決  八十九年度家上字第五一號
      上  訴  人  甲○○
      被上訴人    乙○○
      訴訟代理人  黃珮韻律師
右當事人間請求離婚事件，上訴人對於中華民國八十九年一月二十五日臺灣臺中地方
法院八十八年度婚字第六九四號第一審判決提起上訴，本院判決如左：
    主    文
上訴駁回。
第二審訴訟費用由上訴人負擔。
    事實及理由
一、本件上訴人起訴主張：伊與被上訴人於民國（下同）八十四年三月六日結婚，婚
    後被上訴人即經常無故毆打伊成傷，造成伊精神上及身體上之痛苦，八十八年四
    月二十六日被上訴人再毆打上訴人成傷，並經常辱罵上訴人「討客兄」，被上訴
    人一再踐踏上訴人之尊嚴，並任意對伊施以暴行，致上訴人有精神上及身體上不
    可忍受之痛苦，實不堪與被上訴人繼續共同生活。亦無法再受此種精神上及身體
    上之痛苦。上訴人情非得已始提起本件離婚之訴，爰依民法第一千零五十二條第
    一項第三款請求判決離婚。（上訴人於原審另請求被上訴人賠償上訴人慰撫金新
    台幣五十萬元，原審為上訴人敗訴之判決，上訴人對此敗訴部分未據聲明不服，
    業已確定）。
二、被上訴人則以：伊絕無經常毆打或辱罵上訴人，八十八年四月二十五日伊係因上
    訴人欲外出吃拜拜且不願帶同子女前往而生爭執，伊雖有打上訴人耳光，但僅係
    偶發之爭執，上訴人亦僅受輕微之傷，伊亦無經常辱罵上訴人「討客兄」之情事
    ，伊實無虐待上訴人之事實等語資為抗辯。
三、上訴人主張二造為夫妻，被上訴人於八十八年四月二十五日在台中縣大安鄉○○
    村○○○路一五九號住處，因上訴人欲外出吃拜拜，被上訴人要求上訴人帶小孩
    同往，上訴人不願意而生爭執，二造因而發生口角，被上訴人出手毆打上訴人臉
    部，致使上訴人因重心不穩而擦撞牆壁，致上訴人左臉頰瘀傷四×四公分，左肘
    部挫傷等情，業經上訴人提出戶籍謄本一份、診斷證明書一份及起訴書影本一份
    為證，且為被上訴人所不爭執，自堪信為真實。
四、上訴人雖又主張被上訴人除此次對伊施暴行為，經檢察官起訴外，實自結婚後，
    即經常毆打伊，且經常辱罵上訴人「討客兄」。惟被上訴人否認，辯稱伊絕無經
    常毆打上訴人或經常辱罵上訴人「討客兄」之情事。按當事人主張有利於己之事
    實者，就其事實有舉證之責任。民事訴訟法第二百七十七條定有明文。上訴人雖
    舉證人即上訴人之母王翁貴妹於原審到庭證稱：「兩造婚後就相處不好，上訴人
    常常打電話回家哭訴被上訴人打她，我本來不相信，後來八十八年四月二十五日
    ，我女兒朋友打電話給我說，妳女兒被打的很嚴重，我還在電話中要女兒回去被
    上訴人家，結果被上訴人載上訴人回娘家說要離婚，人就走了，我女兒經常跟我
    說被上訴人賭博三更半夜才回來打上訴人，上訴人跑得快，被上訴人父母說娶到
    上訴人這種老婆，早就應該打死外面，是被上訴人父母告訴我」等語，惟證人上
    開證詞僅係曾經聽聞上訴人哭訴，並未親自見聞被上訴人確有經常毆打上訴人之
    事實，且證人為上訴人之生母，其上開證詞亦難免偏頗上訴人，故尚難遽為採信
    。況被上訴人之父卓秋霖亦原審到庭證稱：伊子每天都在工作，並沒有賭博，很
    少喝酒，沒看過伊兒子打媳婦等語，核與證人王翁貴妹之證詞相反，更難採信王
    翁貴妹之證詞，上訴人復未能進一步舉證被上訴人有經常毆打伊之事實，其上開
    主張，本院認所舉之證據，尚不足以證明被上訴人有經常毆打上訴人之情事。另
    查上訴人主張被上訴人經常辱罵原告「討客兄」乙節，固舉證人即上訴人之母王
    翁貴妹於原審到庭證稱被上訴人常打電話予伊，上訴人在外討客兄，是在伊與
    伊夫及娘家人的面前說，現在大甲都是這樣說云云。惟證人即被上訴人住處之村
    長涂清祥於原審到庭證稱：「．．．我沒聽過（被上訴人向鄰人說上訴人討客兄
    ），我常去他們家泡茶，那天吵架前，感情還不錯，也沒聽說他們吵架，但我不
    知道被上訴人有向別人說上訴人討客兄，但是在我們永安村並沒有人這麼說」等
    語，查二造係共同生活於台中縣大安鄉○○村○○○路一五九號，衡情被上訴人
    如有經常辱罵上訴人「討客兄」，當以永安村之人較會聽到，上訴人未能舉永安
    村之人證明被上訴人有經常辱罵伊「討客兄」，而證人王翁貴妹係上訴人之母，
    證詞難免偏頗上訴人，有如前述，本院認證人王翁貴妹之證詞，尚不足以證明被
    上訴人有經常辱罵上訴人「討客兄」之情事。
五、按夫妻間偶爾失和毆打他方，致令受有微傷，如按其情形尚難認為不堪同居之虐
    待者，不得認他方之請求離婚為有正當理由，此有最高法院二十年上字第二三四
    一號判例可資參照。依上所述，本件被上訴人雖於八十八年四月二十五日因偶發
    爭執而毆打上訴人臉頰，然上訴人僅受有微傷，且上訴人並未能舉證證明被上訴
    人有其他毆打或經常辱罵上訴人「討客兄」之行為，此部分主張之事實即不可採
    。揆諸前揭判例意旨，尚難認被上訴人有虐待上訴人致上訴人不堪同居之情事，
    從而上訴人本於民法第一千零五十二條第一項第三款不堪同居之虐待為由，請求
    判決准二造離婚為無理由，不應准許。原審為上訴人敗訴之判決，並無不合。上
    訴意旨指摘原判決不當，求予廢棄改判，為無理由，應予駁回。
六、本件事證已臻明確，兩造其餘主張及攻擊防禦方法，經審酌後，與判決結果不生
    影響，自毋庸逐一論駁，附此敘明。
據上論結，本件上訴為無理由，依民事訴訟法第四百四十九條第一項、第七十八條，
判決如主文。
中      華      民      國    八十九     年      八       月     十五   日
~B1家事法庭竹審判長法  官  陳照德
~B2                法  官  陳成泉
~B3                法  官  蔡王金全
右為正本係照原本作成。
如對本判決上訴，須於收受判決送達後二十日內向本院提出上訴書狀，其未表明上訴
理由者，應於提出上訴後二十日內向本院提出上訴理由書（須按他造人數附具繕本）
，並繳納送達用雙掛號郵票拾份（每份參拾肆元）。
上訴時應提出委任律師或具有律師資格之人之委任狀；委任有律師資格者，另應附具
律師及格證書及釋明委任人與受任人有民事訴訟法第四百六十六條之一第一項但書或
第二項（詳附註）所定關係之釋明文書影本。
~B                書記官  林彩雲
中      華      民      國    八十九     年      八       月     十六   日
附註：
民事訴訟法第四百六十六條之一（第一項、第二項）
對於第二審判決上訴，上訴人應委任律師為訴訟代理人。但上訴人或其法定代理人具
有律師資格者，不在此限。
上訴人之配偶、三親等內之血親、二親等內之姻親，或上訴人為法人、中央或地方機
關時，其所屬專任人員具有律師資格並經法院認為適當者，亦得為第三審訴訟代理人
。
                                                                        Ｈ


司法院資訊處製作；財團法人民間司法改革基金會備份。
